【裁判字號】    97,易,537
【裁判日期】    970718
【裁判案由】    詐欺
【裁判全文】
臺灣臺北地方法院刑事判決               97年度易字第537號
公  訴  人  臺灣臺北地方法院檢察署檢察官
被      告  丙○○
上列被告因詐欺案件，經檢察官提起公訴（96年度偵字第25674
號）及移送併案審理（臺灣臺北地方法院檢察署97年度偵字第22
47號），被告於準備程序中就被訴事實為有罪之陳述，經本院合
議庭裁定依簡式審判程序審理，本院判決如下：
    主  文
丙○○幫助意圖為自己不法之所有，以詐術使人將本人之物交付
，處拘役參拾日，如易科罰金，以新臺幣壹仟元折算壹日。緩刑
貳年。
    事  實
一、丙○○明知將自己所申辦之行動電話交付他人使用，可能遭
    他人從事犯罪行為並預見可能因而幫助他人從事詐欺取財不
    法犯罪，竟於民國96年8月30日，至中華電信股份有限公司
    花蓮營運處申辦0000000000及0000000000號行動電話後，基
    於幫助他人犯詐欺取財罪之未必故意，將該行動電話門號各
    以新臺幣（下同）1千元代價賣予真實姓名、年籍不詳之成
    年男子使用，該男子並於96年9月6日，在蘋果日報上刊登「
    自租套房、位八德路3段VS光復南路、交通便、電梯大樓、
    環境優、獨立門號、10坪陽台採光、廚房炊、租9000元、
    0000000000」之廣告，假冒該處即臺北市○○區○○路3段
    106巷1號6樓之1所有人，使乙○○陷於錯誤，與自稱張富祥
    之該男子聯繫後，自行前往該大樓向管理員取得鑰匙看屋，
    並於同日下午與上開男子約於臺北市○○路362巷28號1樓簽
    立房屋租賃契約，乙○○並交付1萬7千元予該男子收受，該
    男子同時交付1支鑰匙給乙○○，嗣經乙○○持該鑰匙無法
    打開上開套房始知受騙；另於同年10月11日，該男子在蘋果
    日報上刊登「復興南八德路口電梯大廈（12坪）獨立門牌、
    環境優、廚房可炊、陽台附電器傢俱、自租9500」之廣告，
    並以丙○○於96年8月30日，至中華電信股份有限公司花蓮
    營運處申辦0000000000號行動電話為聯絡工具，再由該名男
    子向撥打該行動電話號碼欲承租該屋之甲○○佯稱係該屋出
    租人，且要求甲○○自行前往該大樓向管理員取得鑰匙看屋
    ，致甲○○誤以為該名成年男子即該屋出租人，2人相約於
    96 年10月17日10時許，在臺北市○○區○○路五段109號簽
    立房屋租賃契約及交付鑰匙，繼由該名成年男子指示李頌主
    （另案起訴）攜帶房屋租賃契約書及鑰匙至相約處與甲○○
    簽約及收受甲○○交付之2萬9500元後，交付鑰匙與甲○○
    ，經甲○○持該鑰匙無法打開上開房屋使知受騙，報警處理
    後，始悉上情。
二、案經臺北市政府警察局中山分局報告臺灣臺北地方法院檢察
    署檢察官偵查起訴及臺北市政府警察局大安分局報告臺灣臺
    北地方法院檢察署檢察官移送併案審理，丙○○於準備程序
    中就被訴事實為有罪之陳述，經本院裁定改行簡式審判程序
    審理。
    理  由
壹、程序部分：
一、查被告丙○○所為不利於己之陳述，並無出於強暴、脅迫、
    利誘、詐欺、疲勞訊問、違法羈押或其他不正之方法，亦非
    違反法定障礙事由經過期間不得訊問或告知義務之規定而為
    ，依刑事訴訟法第156條第1項、第158條之2規定，應認其有
    證據能力。
二、被害人乙○○及甲○○於審判外之陳述，因本件適用簡式審
    判程序，依刑事訴訟法第273條之2規定排除同法第159條第1
    項傳聞排除法則之適用，自有證據能力。
貳、實體部分
一、上揭幫助犯罪事實，業據被告丙○○於本院審理時坦承不諱
    （見本院卷第51頁），核與被害人乙○○、甲○○於警詢時
    指述之被害情節大致相符（見96年度偵字第25674號卷第6、
    7頁、97偵字第2247號卷第2頁），此外，並有被告申請行動
    電話門號之申請書、調閱之中華電信門號用戶申登人及帳單
    地址（即網路資料查詢單見96年度偵字第50至57頁）、及房
    屋租賃契約書、租屋廣告（見96年度偵字第25674號卷第20
    至23頁）等附卷可稽，足認上開被告出於任意性之自白確與
    事實相符。
二、詐欺集團多利用電話轉接或人頭電話之方式聯繫詐欺對象，
    以逃避追緝。按一般國人向電信公司申請電話門號使用，並
    無任何法令限制，若係用於正當用途者，當可光明正大自行
    申請使用，而電話門號係為便利人民生活之用，倘刻意收集
    他人門號使用者，依一般常識極易判斷係為藉此躲避遭人循
    線追查之目的而為，自可產生與不法犯罪目的相關之合理懷
    疑。而見諸各大平面及電子媒體報導，行動電話詐騙手法，
    層出不窮，以被告係一智慮成熟並具相當社會經驗之成年人
    而言，對此一犯罪型態，自難諉為不知。準此，被告在與該
    名真實姓名、年籍均不詳之成年男子素不相識，且不知該成
    年男子之來歷是否正當之情形下，逕將上開行動電話門號販
    賣予該男子使用時，其對於該等門號可能遭人用以上開手段
    詐騙他人財物，當無不能預見之可能。是以，被告在此預見
    及認知下，仍將其上開行動電話門號交該真實姓名、年籍均
    不詳之成年男子使用，容任詐欺取財結果之發生，其主觀上
    顯有幫助他人遂行詐欺取財之不確定故意甚明。綜上，被告
    上開幫助詐欺取財犯行，洵堪認定，應依法論科。
三、核被告所為，係犯刑法第30條第1項前段、第339條第1項之
    幫助詐欺取財罪。又被告幫助他人實行犯罪行為，為幫助犯
    ，是依刑法第30條第2項之規定，按正犯之刑減輕之。至移
    送併案審理之臺灣臺北地方法院檢察署97年度偵字第2247號
    詐欺取財案件，核與業據提起公訴繫屬本院部分乃係同一幫
    助行為，從而本院自得併予審理論究。爰審酌被告犯罪之動
    機、目的、手段，其提供行動電話門號予詐騙集團使用，所
    為已影響社會正常交易安全，增加被害人尋求救濟之困難，
    並使犯罪之追查趨於複雜，危害社會情節甚鉅及被害人遭詐
    騙之金額非鉅，惟念其非實際遂行詐欺犯行之人及事後坦承
    犯行之態度等一切情狀，量處如主文所示之刑，並諭知易科
    罰金之折算標準，以示懲戒。此外被告未曾受有期徒刑以上
    刑之宣告，有臺灣高等法院被告前案紀錄表在卷可稽（見本
    院卷第4頁），經此教訓後，應知警惕，當無再犯之虞，且
    審酌本件被害人遭騙取款項並非過鉅，本院因認對其所宣告
    之刑，以暫不執行為適當，爰併予宣告緩刑2年，以勵自新
    。
據上論斷，應依刑事訴訟法第273條之1第1項、第299條第1項前
段，刑法第30條第1項前段、第2項、第339條第1項、第41條第1
項前段、第74條第1項第1款，刑法施行法第1條之1，判決如主文
。
本案經檢察官郭瑜芳到庭執行職務。
中    華    民    國    97    年    7     月    18    日
                              刑事第二庭法  官  劉煌基
上正本證明與原本無異。
如不服本判決，應於判決送達後10日內向本院提出上訴狀（應抄
附繕本）。告訴人或被害人如對於本判決不服者，應具備理由請
求檢察官上訴，其上訴期間之計算係以檢察官收受判決正本之日
期為準。
                                        書記官  周小玲
中    華    民    國    97    年    7     月    24    日
中華民國刑法第339條
（普通詐欺罪）
意圖為自己或第三人不法之所有，以詐術使人將本人或第三人之
物交付者，處5年以下有期徒刑、拘役或科或併科1千元以下罰金
。
以前項方法得財產上不法之利益或使第三人得之者，亦同。
前二項之未遂犯罰之。


司法院資訊處製作；財團法人民間司法改革基金會備份。
